【裁判字號】    99,聲,3457
【裁判日期】    991119
【裁判案由】    聲明異議
【裁判全文】
臺灣高等法院刑事裁定                  99年度聲字第3457號
聲  請  人
即  受刑人    涂定潤
上列受刑人因偽造文書等案件，對於臺灣台東地方法院檢察署檢
察官執行之指揮 (97年度執更乙字第112號)，聲明異議，本院裁
定如下：
    主  文
聲明異議駁回。
    理  由
一、聲明異議意旨略以:
  (一)、受刑人所犯煙毒三罪，應執行殘刑5年11 月22日，由台北
      地檢署88年度觀執更字第84號執行指揮書執行。而本件受
      刑人所犯偽造文書、竊盜、傷害、懲治盜匪條例及妨害自
      由等五罪(以下簡稱五罪)，應執行有期徒刑10年10月，由
      台東地檢署91年執更助乙字第20號指揮書接續台北地檢署
      88年度觀執更字第84號執行指揮書執行，則上開二者指揮
      書刑期已合併計算(亦即係合於二 徒刑以上合併執行期間
      假釋之計算規定)。因此，受刑人所犯煙毒等三 罪之殘刑
      ，並未於94年3 月15日執行完畢，否則法院不可能將上開
      煙毒三罪之殘刑以本院97年度聲減更(一)字第19號予以減刑
      。
  (二)、聲請人於96年間聲請就所犯煙毒三罪及五罪依中華民國九
      十六年罪犯減刑條例聲請減刑並定應執行之刑，本院因96
      年度聲減字第3916號裁定，漏未就煙毒三罪予以裁定減刑
      並與五罪合併定應執行刑。經聲請人提起抗告，惟聲請人
      尚在抗告期間，臺灣高等法院檢察署卻逕發交台東地檢署
      於97年3月3日以97年度執減助乙字第25號違法執行，並換
      發及註銷台東地檢署91 年度執更助字第20 號指揮書。嗣
      最高法院97年度台抗字第312 號裁定撤銷發回，本院另以
      97年度聲減更(一)字第19號裁定將煙毒三罪及五罪除懲治盜
      匪條例外均減刑。並就五罪定應執行刑9 年10月，而駁回
      煙毒三罪合併定應執行刑之聲請。臺灣台東地檢署因而註
      銷97年度執減助乙字第25號指揮書，換發97年度執更乙字
      第112 號指揮書。而上開指揮書竟稱未減刑前之煙毒三罪
      殘刑已於94年3月15日執行完畢(台北地檢署88年度觀執更
      字第84號)，且與97 年度聲減更(一)字第19號裁定附表編號
      4-8 之罪不符合數罪併罰，故無庸換發指揮書，上開情形
      難謂無誤。
  (三)、綜上，本院97年度聲減更(一)字第19號裁定減刑之理由記載
      ，該煙毒三罪係因不符合數罪併罰合併定應執行之刑之規
      定，並非係指上開煙毒殘刑不得與他罪之刑期合併執行計
      算假釋期間之謂，故97年度執更乙字第112 號指揮書稱煙
      毒三罪經減刑後已無殘刑，且未減刑前之殘刑已執畢，且
      不合數罪併罰，而無庸換發指揮書云云，顯違法執行，爰
      聲明異議云云。
二、按因撤銷假釋執行殘餘刑期，其撤銷之原因事實發生在86年
    刑法第79條之1修正施行前者，依修正前之刑法第79條之1規
    定，合併計算其殘餘刑期與他刑應執行之期間；但其原因事
    實行為終了或犯罪結果之發生在86年刑法第77條修正施行後
    者，不在此限；刑法施行法第7條之1第2 項定有明文。又86
    年修正之刑法第79條之1增訂第5項，依該項規定，經撤銷假
    釋執行殘餘刑期者，有期徒刑於全部執行完畢後，再接續執
    行他刑，第1 項有關合併計算執行期間之規定不適用之，即
    二以上徒刑合併執行者，刑法第77條所定「得許假釋」最低
    應執行之期間，合併計算之規定，於撤銷假釋執行殘餘刑期
    之情形，不適用之。於此情形，經撤銷假釋執行殘餘刑期者
    ，其有期徒刑之殘餘刑期，於全部執行完畢時，認為已執行
    完畢，不再與嗣後接續執行之他刑，合併計算執行期間，從
    而殘餘刑期之執行與接續執行之他刑，其刑期應分別計算。
三、經查:
  (一)、聲請人即受刑人涂定潤聲請就所犯煙毒三罪及五罪依中華
      民國九十六年罪犯減刑條例聲請減刑並定應執行之刑，本
      院以96年度聲減字第3916號裁定五罪除懲治盜匪條例外予
      以減刑，並就五罪定應執行之刑，漏未就煙毒三罪裁定減
      刑並與五罪合併定應執行刑。嗣經聲請人提起抗告，由最
      高法院97年度台抗字第312 號裁定將上開裁定撤銷，發回
      本院更行裁定，本院另於97年6月2日以97年度聲減更(一)字
      第19號裁定將煙毒三罪及五罪除懲治盜匪條例外均減刑。
      惟煙毒三罪與其餘五罪不符合數罪併罰之規定，故該裁定
      僅就五罪合併定應執行刑9年10 月，而駁回煙毒三罪合併
      定應執行刑之聲請，臺灣台東地檢署並因上開裁定換發97
      年度執更乙字第112 號指揮書，有本院調閱上開裁定及臺
      灣台東地方法院檢察署執行卷宗在卷可稽（見本院99年度
      聲字第747號刑事裁定），合先敘明。
  (二)、本件聲請人前因違反肅清煙毒條例案件，先後經臺灣士林
      地方法院及本院判處有期徒刑3年6月、4年8月、4年(即前
      述煙毒三罪)，於民國85年4月6日假釋出監，至91年3月28
      日假釋期滿。詎聲請人於假釋期間之86年9 月18日犯妨害
      自由罪，再於87年8月5日違反毒品危害防制條例經裁定送
      觀察勒戒，嗣經法務部於87年12月18日以其於假釋期間經
      交付保護管束，違反保護管束規定，情節重大，而依保安
      處分執行法第74條之2 第1款、第2款、第73條等規定撤銷
      其假釋，有臺灣台北地方法院檢察署99年2月4日北檢玲莫
      98調176 字第9059號函在卷可稽。則聲請人所犯煙毒等罪
      之假釋被撤銷之事由，係發生於86年修正之後，依首開說
      明，自應適用86年修正後之刑法第79 條之1規定，就撤銷
      假釋後所餘之殘刑予以執行，於執行完畢時，應認已執行
      完畢，不得適用86年修正前之刑法第79 條之1規定，再與
      嗣後接續執行之他刑，合併計算執行期間。故聲明意旨認
      煙毒三罪之殘刑應得與他罪之刑期合併執行計算假釋期間
      云云，尚屬誤會。
  (三)、聲請意旨另以本院將上開煙毒三罪之殘刑以97年度聲減更
      (一)字第19號予以減刑，而認上開殘刑未執行完畢云云，惟
      按中華民國96年罪犯減刑條例第8條第1項規定：「依本條
      例應減刑之罪，已經判決確定尚未執行或執行未完畢者，
      由檢察官或應減刑之人犯聲請最後審理事實之法院裁定之
      。」，是聲請減刑，以應減刑之罪已判決確定，而於該條
      例施行之日，尚未執行或執行未完畢者為限。而聲請人就
      上開殘刑聲請減刑時，該殘刑因已於94年3 月15日執行完
      畢，與上揭條例之規定不符，自不得減刑；縱本院前開減
      刑裁定，誤將煙毒三罪為減刑之諭知，亦無從變更煙毒三
      罪已執行屆滿之效力，此亦經最高法院98年台抗字第 229
      號陳明在案。
  (四)、綜上所述，本件聲明異議，核無理由，應予駁回。
四、據上論斷，依刑事訴訟法第486條，裁定如主文。
中    華    民    國    99    年    11    月    19    日
                  刑事第一庭審判長法  官   葉騰瑞
                                  法  官   彭政章
                                  法  官   莊明彰
以上正本證明與原本無異。
如不服本裁定，應於收受送達後五日內向本院提出抗告狀。
                                  書記官  王韻雅
中    華    民    國    99    年    11    月    22    日

司法院資訊處製作；財團法人民間司法改革基金會備份。
